【裁判字號】    98,抗,1592
【裁判日期】    981103
【裁判案由】    假扣押
【裁判全文】
臺灣高等法院民事裁定                  98年度抗字第1592號
抗  告  人  乙○○
抗  告  人  丙○○
代  理  人  盧柏岑律師
相  對  人  財團法人證券投資人及期貨交易人保護中心
法定代理人  甲○○
代  理  人  陳譓伊律師
上列當事人間假扣押事件，抗告人對於中華民國98年2月27日臺
灣桃園地方法院民事98年度裁全字第719號所為裁定提起抗告，
本院裁定如下：
    主  文
抗告駁回。
抗告費用由抗告人負擔。
    理  由
一、按債權人就金錢請求或得易為金錢請求之請求，欲保全強制
    執行者，得聲請假扣押；假扣押非有日後不能強制執行或甚
    難執行之虞者，不得為之；請求及假扣押之原因應釋明之，
    民事訴訟法第522條第1項、第523條第1項、第526條第1項分
    別定有明文。又假扣押之聲請，聲請人僅須就請求及假扣押
    之原因為釋明，而法院僅須就聲請人釋明之證據信其大概如
    此即可。次按保護機構為維護公益，於其章程所定目的範圍
    內，對於造成多數證券投資人或期貨交易人受損害之同一證
    券、期貨事件，得由20人以上證券投資人或期貨交易人授與
    訴訟或仲裁實施權後，以自己之名義，起訴或提付仲裁；保
    護機構依證券投資人及期貨交易人保護法(下稱證期保護法)
    第28條規定提起訴訟，聲請假扣押、假處分時，應釋明請求
    及假扣押、假處分之原因。法院得就保護機構前項聲請，為
    免供擔保之裁定，證期保護法第28條第1項前段及第34條亦
    分別定有明文。
二、本件債權人即相對人聲請意旨略以：抗告人丙○○、乙○○
    為佳世達科技股份有限公司(下稱佳世達公司)財務處財務長
    及財務處會計部門經理，兩人因執行業務知悉佳世達公司因
    購併德國西門子(下稱西門子)手機部門產生虧損之重大影響
    股價消息，屬證券交易法(下稱證交法)第157條之1第1項第3
    款所稱之內部人，於民國(下同)95年3月14日公開資訊觀測
    站公開上開虧損之重大影響股價消息前，丙○○竟於同年3
    月間於集中交易市場出售其所持有佳世達公司股票500張，
    金額達新台幣(下同)1,585萬元，減少損失250萬元；乙○○
    亦於同年1月及3月間，於集中交易市場出售其所持有佳世達
    公司股票105張，金額總計340萬9,000元，減少損失60萬
    4,000 元，顯然違反證交法第157條之1第1項所禁止之內線
    交易行為，並應依同條第2項規定對從事相關買賣之人負擔
    損害賠償責任，因本件受害投資人為數甚眾，且證券損害賠
    償訴訟，案情複雜，恐須相當時日方能判決確定，且參以內
    線交易案件之被告常於事後逃逸，為避免債務人於訴訟程序
    中脫產，使本案日後有不能強制執行或甚難執行之虞，爰依
    民事訴訟法第522條及證期保護法第34條之規定，聲請法院
    裁定准就抗告人乙○○所有財產於2,792萬6,070元內、抗告
    人丙○○所有財產於823萬8,100元內、乙○○、丙○○所有
    財產於342萬8,609元內為假扣押。再相對人係依證期保護法
    成立之保護機構，依證期保護法第28條提起團體訴訟，具有
    相當公益性，並鑒於團體訴訟之求償金額鉅大，若依實務上
    保全程序需繳納擔保金，恐影響保護基金之運作，無法發揮
    證期保護法藉團體訴訟保障投資大眾之功能，故證期保護法
    第34條第2項明定法院就保護機構聲請假扣押、假處分時，
    得為免供擔保之裁定，為此亦請准依證期保護法第34條第2
    項之規定，為免供擔保之裁定等語。
三、原裁定略以：債權人所為本件假扣押之聲請，業據提出原法
    院檢察署96年度偵字第6165號、第6166號、第8812號、第88
    13號起訴書、求償金額附表、訴訟及仲裁實施權同意書394
    份、公開資訊觀測站公告資料等件為證，可認債權人就本件
    假扣押之請求已為釋明。又本件債務人皆經檢調機關調查後
    ，認有犯罪嫌疑，提起公訴，且受害投資者眾多，求償金額
    亦鉅，如未能及時對債務人為假扣押，則債務人如受不利判
    決，恐有逃匿之，難以確保債權得以實現，可認債權人就其
    聲請為假扣押之原因已為釋明。並審酌債權人係依證期保護
    法所設立之財團法人，其設立之目的，係在保護證券投資人
    及期貨交易人之權益，並促進證券及期貨市場健全，具有相
    當之公益，故依證期保護法第34條第2項規定，得為免供擔
    保之裁定等語。從而，原法院以債權人已釋明假扣押之請求
    及原因，而裁定債權人免供擔保，得就債務人乙○○所有財
    產在2,792萬6,070元內、債務人丙○○所有財產在823萬8,1
    00元內、債務人乙○○、丙○○所有財產在342萬8,609 元
    內為假扣押之範圍內為假扣押，經核並無不合。
四、抗告意旨略以：抗告人被訴違反證交法案件，已經原法院以
    96年度矚重訴字第1號刑事判決宣告抗告人無罪，且相對人
    所提起之刑事附帶民事訴訟，亦經原法院以98年度重附民字
    第2號判決駁回，顯見相對人並未就假扣押之請求為釋明。
    又相對人未提出可供即時調查之證據釋明假扣押之原因，即
    相對人就抗告人等確有浪費財產、增加負擔、就財產為不利
    益之處分、將成為無資力之狀態、將移往遠地、隱匿財產等
    假扣押原因，未有任何釋明，相對人假扣押之聲請，於法未
    合等語，爰求：廢棄原裁定。惟查：
  (一)抗告人等確因涉嫌違反證交法第157條之1之規定，經檢察官
    提起公訴在案，抗告人等之行為業已造成胡春水等394位善
    意投資人因抗告人之內線交易行為受有高達7,847萬9,874元
    之損害，相對人並經該等投資人授與訴訟實施權後，已對抗
    告人等暨其他共同被告提起民事損害賠償訴訟(見原法院卷
    第9頁至第31頁)，故相對人就本件假扣押確已釋明請求之原
    因。雖抗告人違反證交法之刑事案件一審為無罪之諭知，但
    原法院檢察署檢察官業已就該無罪之判決提起上訴，相對人
    亦已就前開附帶民事訴訟之部分提起上訴，此有原法院98年
    10月15日桃院永98司執全悅552字第0980035885號函可稽(見
    本院卷第151頁)。是以，抗告人之刑事案件一審雖為無罪判
    決，惟該等判決尚未定讞，且刑事獲判無罪亦不代表抗告人
    即無庸負民事賠償責任，故抗告人前開主張顯不足採。
  (二)抗告人之財產確有變動減少之情形：
  1.抗告人乙○○部分：
    依抗告人乙○○96年度之國稅局財產歸屬資料暨所得清單(
    見本院卷第127頁、第128頁)，可知抗告人96年度自佳世達
    公司所領取之薪資高達192萬5,700元，惟其名下並無任何不
    動產，且其原有下列財產亦顯有減少變動之情形:
  (1)對於臺灣銀行桃興分行及兆豐國際商業銀行股份有限公司竹
    科新安分公司合計之利息債權「5,100」元，若依照該行95
    年度之活期存款利率0.325％以及定期存款1年期機動利率
    1.945%計算，可推估抗告人乙○○於該行至少應有存款156
    萬9,231元至26萬2,211元，惟經相對人於98年4月1日進行保
    全時，卻僅扣得現金1,390元(見本院卷第130頁)。
  (2)抗告人乙○○因持有達方電子股份有限公司有價證券並於95
    年度獲有該公司所配發之股利10,002元，惟相對人於進行保
    全時竟已無該等股票。
   2.抗告人丙○○部分：
     依抗告人劉維字96年度之國稅局財產歸屬資料暨所得清單
     (見本院卷第133頁至第135頁)，可知抗告人96年度自佳世
     達公司所領取之薪資高達226萬5,167元，惟其名下並無任
     何不動產；其於永豐商業銀行股份有限公司桃園分公司及
     兆豐國際商業銀行股份有限公司桃園分公司合計之利息債
     權為9,541元，若依照前開所述95年度之活期存款利率0.32
     5％以及定期存款1年期機動利率1.945％計算，可推估抗告
     人丙○○於該行至少應有存款293萬5,692元至49萬540 元
     ，惟經相對人於進行保全時，卻僅扣得15萬5,911元(見本
     院卷第136頁)是其原有財產亦顯有減少變動之情形。
   (三)綜上，本件抗告人之財產確有變動減少之情形，足證本件
     如不即刻進行保全程序，恐無法確保債權，而有他日難於
     強制執行之情形，自有假扣押之原因，抗告人以相對人就
     假扣押原因未予釋明云云置辯，即不足採信。抗告意旨仍
     執陳詞指摘原裁定不當，求予廢棄，並無理由，應予駁回
     。
五、據上論結，本件抗告為無理由，爰裁定如主文。
中    華    民    國    98    年    11    月    3    日
                    民事第十三庭
                        審判長法  官  蕭艿菁
                              法  官  周舒雁
                              法  官  陳姿岑
正本係照原本作成。
本裁定除以適用法規顯有錯誤為理由外，不得再抗告。如提起再
抗告，應於收受後10日內委任律師為代理人向本院提出再抗告狀
。並繳納再抗告費新台幣１千元。
中    華    民    國    98    年    11    月    5     日
                              書記官  黃慶霽

司法院資訊處製作；財團法人民間司法改革基金會備份。
